臺灣高等法院臺中分院民事判決
111年度上易字第62號
上  訴  人  賴俊瑋  
訴訟代理人  洪明儒律師
複  代理人  陳亞暄律師
被  上訴人  張東溫  
訴訟代理人  廖啓彣律師
上列當事人間請求給付履行契約事件，上訴人對於民國110年10
月30日臺灣臺中地方法院110年度訴字第2021號第一審判決提起
上訴，本院於111年6月7日言詞辯論終結，判決如下：
    主       文
上訴駁回。
第二審訴訟費用由上訴人負擔。
    事實及理由
一、上訴人主張：
　　被上訴人向上訴人購買訴外人○○環保能源公司（下稱○○公司
    ，後更名爲○○能源科技股份有限公司，下稱○○公司）之股份
    100萬股（下稱系爭股份），價金新臺幣（下同）1,000萬元
    。兩造於民國106年7月20日簽訂股份轉讓協議書（下稱系爭
    協議書），其中第3條約定被上訴人於簽約之次日前交付500
    萬元，餘款500萬元應於系爭股份過戶手續交付會計師辦理
    時付清。○○公司於106年10月6日已完成系爭股份過戶手續，
    被上訴人亦於106年10月28日簽收，然被上訴人於過戶前僅
    支付500萬元，遲於109年8月17日、110年7月28日始就餘款1
    00萬元、400萬元再爲支付，被上訴人就餘款500萬元未依約
    定期限爲清償，依民法第233條第1項、第203條規定應支付
    遲延利息88萬8,998元，扣除被上訴人已於108年2月21日給
    付延利息7萬9,756元，尚欠80萬9,242元（計算式如附表二
    所示）。原審判命被上訴人應給付自109年4月29日起算之法
    定遲延利息26萬5,027元（計算式如附表三所示），而駁回
    上訴人其餘請求54萬4,215元（計算式：809,242－265,027＝5
    44,215）。上訴聲明：㈠原判決關於駁回上訴人後開第二項
    之訴及假執行之聲請，暨命上訴人負擔訴訟費用之裁判，均
    廢棄。㈡上廢棄部分，被上訴人應再給付上訴人54萬4,215元
    （被上訴人應給付26萬5,027元部分已確定而未繫屬本院，
    不予贅述）。
二、被上訴人答辯：
    兩造就餘款500萬元曾約定延至系爭股份轉讓後加計2年半爲
    清償期（下稱系爭清償協議），期間50萬股所生股息歸上訴
    人所有，被上訴人於108年2月21日滙款7萬9,756元至上訴人
    所有陽信商業銀行向上分行（下稱陽信商銀）帳戶；且依系
    爭協議書第3條僅約定系爭股份過戶手續送會計師辦理，並
    未約定會計師辦理時間，即屬未約定確定清償期限之給付。
    上訴人於110年7月19日始以臺中英才郵局915號存證信函（
    下稱系爭存證信函）催告被上訴人給付餘款400萬元，被上
    訴人於110年7月20日收受系爭存證信函，應自上訴人以存證
    信函催告時起，被上訴人始負遲延責任等語，資爲抗辯。答
    辯聲明：上訴駁回。
三、兩造爭點（本院卷第51至52頁、第125頁）：　　      　
  ㈠不爭執事項：　　　　
　　如附表所示之日期及行爲。
　㈡爭執事項：  
　⑴兩造就500萬餘款有無約定系爭清償協議？
  ⑵依系爭協議書第3條就餘款500萬元之付款約定是否定有確定
    期限？
  ⑶如認前項約定非屬定有確定期限之給付，上訴人得請求之法
    定遲延利息應自何時起算？
四、本院判斷： 　　
　㈠被上訴人無法證明兩造有約定系爭清償協議：
　⑴被上訴人主張兩造有約定系爭清償協議，且因上訴人同意500
    萬元餘款延期清償，而將100萬股中之50萬股股利7萬9,756
    元歸於上訴人云云，並提出7萬9,756元之滙款資料爲證(見
    原審卷第40、83頁、本院卷第76頁），爲上訴人否認。經查
    ，依被上訴人提出之108年2月21日滙款申請書於備註欄記載
    ：「退還106年一半股息（利）」（見原審卷第83頁）、本
    院向陽信商銀調取上訴人帳戶資料（見本院卷第69頁）、被
    上訴人提出之○○公司106年度盈餘分配通知書（見本院卷第7
    6頁），可知被上訴人就1,000萬元出資額於106年度可得分
    配之股利淨值爲15萬9,512元，而被上訴人將股利之一半7萬
    9,756元（計算式：159,512÷2＝79,756）於108年2月21日滙
    入上訴人帳戶。上訴人雖不否認7萬9,756元爲被上訴人於10
    6年度所得分配股利之一半，但主張此爲被上訴人因尚未清
    償餘款500萬元而自動給付之遲延利息等語，是以上訴人收
    受7萬9,756元雖屬事實，但難以此認定被上訴人係因系爭清
    償協議之約定而給付7萬9,756元，被上訴人以此主張兩造有
    系爭清償協議之約定，尚難採憑。
　⑵上訴人又以訴外人王○○（上訴人配偶之胞姐）向其認購○○公
    司股份10萬股之一半股款，並未約定清償期限，主張係因上
    訴人同意延期清償而比照辦理云云，並提出其出具予王○○之
    證明書爲證（見本院卷第101頁）。惟該證明書係被上訴人
    個人出具，已難認有證明力，且縱然被上訴人與王○○之約定
    爲真實，亦無法以此推認上訴人與被上訴人間亦有延期清償
    之約定。被上訴人無法舉證證明兩造間有系爭清償協議存在
    ，難以認定被上訴人此部分抗辯爲真實。
　㈡系爭協議書第3條就餘款500萬元並未約定給付確定期限：
　　依系爭協議第3條約定：「雙方於簽訂本讓渡書後，乙方（
    指被上訴人）應於次日前，將50%之前項金額電匯至甲方（
    指上訴人）指定帳戶，剩餘之50%金額於股票過戶手續送會
    計師辦理時付清。」（見原審卷第23頁），顯見系爭股份買
    賣價金中前50%定有明確履行清償期為簽立系爭協議後次日
    即106年7月21日前，剩餘50%則屬不確定期日之概括約定，
    僅約定系爭股份過戶手續送會計師辦理時，惟未約定送請會
    計師辦理股票過戶之確切時間，顯屬無確定期限之給付。
　㈢上訴人得請求被上訴人之法定遲延利息應自催告時起算：　
　⑴按給付有確定期限者，債務人自期限屆滿時起，負遲延責任
    ；給付無確定期限者，債務人於債權人得請求給付時，經其
    催告而未為給付，自受催告時起，負遲延責任；遲延之債務
    ，以支付金錢為標的者，債權人得請求依法定利率計算之遲
    延利息；但約定利率較高者，仍從其約定利率。應付利息之
    債務，其利率未經約定，亦無法律可據者，週年利率為百分
    之五，民法第229條第1、2項、第233條第1項、第203條分別
    定有明文。依前所述，餘款500萬元並未約定給付確定期限
    ，被上訴人之遲延責任自應以受上訴人催告時起算。就餘款
    500萬元，被上訴人分別於109年8月17日、110年7月28日各
    清償100萬元、400萬元（見附表一編號7、8），上訴人自應
    證明於被上訴人清償100萬元、400萬元前已有催告之事實  
　⑵上訴人雖主張曾於①106年10月28日後口頭催告給付500萬元、
    ②108年1月30日至108年2月21日間口頭催告給付500萬元、③
    發現被上訴人新購土地後口頭催告給付500萬元、④)110年6
    月、7月催告剩餘400萬元云云（見本院卷第71至74頁之書面
    陳述)，爲被上訴人否認，上訴人並未提出證據證明上開口
    頭催告爲真實，自難認爲真實。就100萬元部分，上訴人未
    舉證證明在被上訴人清償之前，已對被上訴人合法催告，則
    上訴人主張被上訴人就100萬元部分，應自106年10月29日起
    負給付遲延利息責任，自不可採。
  ⑶關於400萬元部分，上訴人係於110年7月19日始以系爭存證信
    函催告被上訴人給付400萬元，催告主旨爲：「請求台端於
    文到後5日內支付賴俊瑋400萬元，及自106年10月29日起至
    清償日止按法定利率5%計算之利息。」（見本院卷第77頁）
    ，被上訴人應自110年7月20日收受存證信函（見本院卷第80
    頁之回執），加計催告期限5日之翌日即110年7月26日始負
    遲延責任，而被上訴人自110年7月26日起至清償日110年7月
    28日止僅遲延3日，據此計算被上訴人應給付之法定遲延利
    息為1,644元（計算式：4,000,000×5%×3/365＝1,644，元以
    下四捨五入）。
  ⑷基上，就100萬元部分，被上訴人不負給付遲延責任，就400
    萬元部分，被上訴人應給付之法定遲延利息爲1,644元。原
    審判命被上訴人給付26萬5,027元，被上訴人並未上訴而確
    定，上開確定部分已逾上訴人得請求之遲延利息1,644元，
    上訴人除確定部分外，對被上訴人請求給付其餘遲延利息，
    即屬無據。    
五、綜上所述，除已判決確定之原審判命被上訴人應給付之26萬
    5,027元以外，上訴人另依系爭協議書請求被上訴人給付法
    定遲延利息54萬4,215元，為無理由，應予駁回。原審就此
    部分爲上訴人敗訴之判決，並駁回上訴人假執行之聲請，理
    由雖有不同，惟結論並無二致，仍應予維持。上訴人指摘原
    判決此部分不當，求為廢棄改判，為無理由，應駁回上訴。
六、本件事證已臻明確，兩造其餘之攻擊或防禦方法及所用之證
    據，經本院斟酌後，認為均不足以影響本判決之結果，爰不
    逐一論列，附此敘明。
七、據上論結，本件上訴爲無理由，爰判決如主文。　
中　　華　　民　　國　　111 　年　　6 　　月　　28　　日
            民事第一庭    審判長法　官  張瑞蘭
                                法　官  林孟和
                                法　官  廖穗蓁
正本係照原本作成。
不得上訴。
                                書記官  賴玉芬 
　　　　　　　　　　　　　　　　
中　　華　　民　　國　　111 　年　　6 　　月　　28　　日



【附表一】
編號 日期 行爲 備註  1 106年6月27日 被上訴人滙款450萬元 原審卷36頁存摺內頁  2 106年7月20日   兩造簽訂系爭協議書  原審卷23至25頁  3 106年7月24日 被上訴人滙款50萬元 原審卷37頁存摺內頁  4 106年10月6日 ○○公司准予增資及修正章程變更登記 原審卷29頁函文  5 106年10月28日 被上訴人簽收股份 原審卷27頁簽收證明  6 108年2月21日 被上訴人滙款7萬9,756元 原審卷40頁存摺內頁  7 109年8月17日 被上訴人滙款100萬元 原審卷40頁存摺內頁  8 110年7月28日 被上訴人滙款400萬元 原審卷67頁滙款證明  合計 1,007萬9,756元  

【附表二】
106.10.29至109.08.16 100萬元 1,000,000×（2＋64/365＋229/366）×5%＝140,052 106.10.29至110.07.27 400萬元 4,000,000×（3＋64/366＋208/365）×5%＝748,946 合計  （140,052＋748,946）－79,756＝809,242 

【附表三】
109.04.29至109.08.16 100萬元 1,000,000×（111/366）×5%＝15,164 109.04.29至110.07.27 400萬元 4,000,000×（1＋91/365）×5%＝249,863 合計  15,164＋249,863＝265,027